【裁判字號】    97,易緝,72
【裁判日期】    971030
【裁判案由】    詐欺
【裁判全文】
臺灣臺北地方法院刑事判決              97年度易緝字第72號
公  訴  人  臺灣臺北地方法院檢察署檢察官
被      告  乙○○
上列被告因詐欺案件，經檢察官提起公訴（96年度偵字第22148
號），本院判決如下：
    主  文
乙○○共同意圖為自己不法之所有，以詐術使人將本人之物交付
，累犯，處有期徒刑壹年貳月，減為有期徒刑柒月。
    事  實
一、乙○○前因違反槍砲彈藥刀械管制條例案件，經台灣桃園地
    方法院以九十四年度桃簡字第三七一號判決判處有期徒刑五
    月確定，於民國九十四年八月十日易科罰金執行完畢。詎仍
    不知警惕，其為泛實國際有限公司（下稱泛實公司）之實際
    負責人，甲○○與戊○○（本院另行審結）則為該公司業務
    人員，其等明知泛實公司主要業務係銷售提供禮儀服務之鴻
    運卡，並無保證代銷慈恩園靈骨塔位之能力，竟各別與負責
    人乙○○共同基於意圖為自己不法所有而詐取他人財物之犯
    意聯絡，由乙○○綜理泛實公司全部業務，並任由業務員甲○○、戊○○以不實宣傳手法保證高價代銷慈恩園塔位，騙
    取不特定客戶以其等所有之慈恩園塔位換取泛實公司出售之
    鴻運卡。緣丙○○、丁○○夫妻先前透過甲○○之介紹，購
    入頗多慈恩園靈骨塔位，甲○○遂於九十四年八月中旬起至
    九十五年一月中旬某日止，與乙○○共同基於意圖為自己不
    法所有之詐欺取財犯意聯絡，由甲○○至丙○○、丁○○位
    於臺北市○○區○○街二八四巷二四弄六四號五樓住處，向
    其等佯稱北投中和禪寺要搬遷，需要靈骨塔位，可趁此機會
    將其等投資之慈恩園靈骨塔位出售，惟需先將靈骨塔位與泛
    實公司交換鴻運卡，即可以每個靈骨塔位新臺幣（下同）十
    三萬元之價格代為出售，丙○○、丁○○誤信為真，遂先後
    於九十四年八月二十五日、同年十月二十六日、九十五年一
    月十二日辦理十個、一百二十個、五十六個靈骨塔位過戶，
    實際上泛實公司並未找到買主，而將上開靈骨塔位過戶至該
    公司不知情之職員張文名下，之後甲○○即離開泛實公司
    未繼續處理此事。而乙○○仍延續前開詐欺取財之集合犯意
    ，於九十五年八月間改指派業務戊○○與丙○○、陳錄榮接
    洽，戊○○明知泛實公司並未覓得客戶認購靈骨塔位，竟與
    乙○○共同基於意圖為自己不法所有而詐欺取財之犯意聯絡
    ，於九十五年八月間至丙○○、丁○○夫妻上揭住處，對其
    等佯稱：有一慈善團體向泛實公司表示需要兩千個塔位，可
    趁此機會將其等手中之靈骨塔位出售，但須先將靈骨塔位與
    泛實公司交換鴻運卡，即可與泛實公司簽訂商品代銷合約書
    ，由泛實公司保證於一定期限內以特定價格將換得之鴻運卡
    出售完畢，丙○○、陳錄榮夫婦信以為真，誤認泛實公司確
    有能力依約將靈骨塔位代銷完畢，遂於九十五年八月十日將
    二十個慈恩園靈骨塔位過戶給泛實公司指定之不知情客戶曾
    李彩梅，而換取二十份鴻運卡契約書，並由戊○○於九十五
    年八月二十日代表泛實公司與丙○○簽訂商品代銷合約書，
    約定由泛實公司以每張鴻運卡十三萬元之價格代為銷售前開
    丙○○換得之二百零六張鴻運卡（連同甲○○推銷之部分）
    ，嗣於九十五年九月底丙○○、陳錄榮夫妻打電話至泛實公
    司詢問代銷進度，該公司電話已成為空號，詢問戊○○其表
    示不知公司狀況，迄九十五年十月六日泛實公司亦未依約出
    售前開靈骨塔位並支付銷售代價，丙○○、丁○○始悉受騙
    。
二、案經丙○○、丁○○訴由臺北市政府警察局信義分局報告臺
    灣台北地方法院檢察署檢察官偵查起訴。
    理  由
一、訊據被告乙○○固承認其為泛實公司實際負責人，有僱用同
    案被告甲○○、戊○○為該公司業務員，並指派其等與告訴
    人丁○○夫妻接洽，知悉告訴人丁○○夫妻有以一個靈骨塔
    位交換一張鴻運卡之事，其並指示將換得之靈骨塔位過戶至
    公司職員張文名下，被告甲○○離職後其指派被告戊○○
    承接相關業務，被告戊○○亦招攬告訴人丁○○夫妻以塔位
    交換鴻運卡，之後泛實公司於九十五年間因週轉不靈結束營
    業之事實，惟否認有何詐欺取財之犯行，辯稱：泛實公司只
    是推銷鴻運卡，並未保證代銷慈恩園之靈骨塔位，被告甲○○、戊○○向告訴人丁○○夫妻保證代銷，都是業務員個人
    行為，與其無關云云。經查：
(一)、告訴人陳錄榮夫妻誤認泛實公司可保證以高價代銷慈恩園靈
    骨塔位，因此受騙而持塔位交換泛實公司銷售之鴻運卡等情
    ，業經其等於偵訊及本院審理時證述明確。其等於偵訊及本
    院審理時分別證稱：一開始因為安裝瓦斯安全鎖認識甲○○
    ，之後甲○○介紹我們買慈恩園靈骨塔位，我們一起買了二
    百六十六個，買塔位有拿到權狀，後來甲○○說有個泛實公
    司可幫忙處理，就介紹我們委託泛實公司賣塔位，方式是用
    靈骨塔位的權狀跟泛實公司換鴻運卡，是一比一比率交換，
    一開始換了一百八十六個，如果出售一個塔位，泛實公司可
    抽一成，甲○○說北投中和禪寺要搬遷需要很多塔位，我到
    泛實公司時該公司己○○也這樣說，我就認為是真的，有將
    塔位過戶。後來九十五年八月間換成戊○○跟我們接洽，戊○○來我們家說幫我們賣靈骨塔位，他說公司塔位不夠，因
    為有慈善團體需要兩千個塔位，要我們再跟他交換塔位，一
    個可賣十三萬元，所以我又拿出二十個塔位跟他交換鴻運卡
    ，當時有簽代銷合約書，約定九十五年十月六日以前要代銷
    完畢。但九月底時我們打電話去泛實公司問，公司電話就變
    成空號，戊○○也沒有告知公司快結束之事，打電話詢問戊○○，他說他沒有進公司，不知道公司結束的事，後來九十
    五年十月六日到期，泛實公司沒有給我們任何錢。之後去慈
    恩園查，發現我們的塔位是過戶給泛實公司的小姐張文與
    曾李彩梅等語詳盡（本院97年度易字第216號卷第68至71頁
    ，96年度偵字第1008號卷第48至49頁，96年度偵字第2214 8
    號卷第5至7頁）。此外，復有慈恩園寶塔誠業股份有限公司
    96年2月26日慈字第96005號函文所附之丁○○、丙○○轉移
    靈骨塔位清單明細、權狀讓渡申請書、慈恩園寶塔永久使用
    權狀、告訴人丙○○與泛實公司簽訂之鴻運卡契約書、告訴
    人丙○○於九十五年八月二十日與泛實公司簽立之商品代銷
    合約書各一份附卷為憑（96年度偵字第1008號卷第132至272
    、26至28頁），足徵告訴人夫妻所言屬實。是告訴人丁○○
    夫妻顯因被告甲○○、戊○○表示泛實公司可代銷靈骨塔位
    ，且有北投中和禪寺及慈善團體需要數千個塔位，而告訴人
    丁○○夫妻親至泛實公司詢問，該公司職員己○○亦為相同
    說詞，被告戊○○復簽約保證於九十五年十月六日前將其等
    委託代銷之塔位出售完畢，方同意將其等所有之慈恩園靈骨
    塔位過戶給泛實公司指定之人。
(二)、證人丁○○夫妻上開證詞，核與同案被告甲○○、戊○○於
    本案所為之供述相符。被告甲○○供稱：告訴人夫妻說塔位
    賣不出去，要我幫忙，我就找到泛實公司，泛實公司之職員
    張誌忠、己○○說要配合北投中和禪寺遷移，說要把塔位辦
    過戶換鴻運卡，再由泛實公司以十三萬元之價格賣出等語（
    96年度偵字第1008號卷第49、128頁背面）。被告戊○○於
    偵查及本院另案審理時供稱：我去告訴人夫妻家中向其等買
    二十個靈骨塔，我以鴻運卡跟告訴人夫妻交換，當時預定在
    九十五年中秋節與告訴人夫妻結算，但九十五年十月初因為
    老闆乙○○經營不善，所以就結束營業。九十五年八月間乙○○指示伊與告訴人夫妻接洽，公司說可以用一個塔位換一
    個鴻運卡契約，再委售鴻運卡，鴻運卡售價是七萬元左右，
    我跟告訴人夫妻說可以賣到八萬多到十一、二萬之間，同年
    八月二十日有跟告訴人夫妻簽商品代銷合約書，是因為泛實
    公司拿鴻運卡與告訴人夫妻交換塔位，所以我們要幫告訴人
    夫妻賣出鴻運卡才換現金給告訴人夫妻，簽合約時有承諾如
    果賣不出去可以再換回塔位，有約定期限，但後來公司收掉
    了。伊並自承未向公司確認是否確有慈善團體需要兩千個塔
    位，是公司這樣表示，伊就這樣跟告訴人夫妻說等語（同上
    偵查卷第127至128頁，本院97年度易字第216號卷第38頁、7
    5頁背面），足見被告乙○○經營之泛實公司確實以保證代
    銷靈骨塔位為宣傳手法，詐騙告訴人夫妻以靈骨塔位換取泛
    實公司所有、價值較低之鴻運卡契約。再參酌告訴人丙○○
    於九十五年八月二十日與泛實公司簽訂之商品代銷合約書屬
    於定型化格式，內容規範之制式條款即不特定客戶委託泛實
    公司代銷鴻運卡等契約，泛實公司可以託售價格收百分之十
    之管銷費用，委託期限為三個月，有前揭合約書一份在卷可
    稽，佐以證人戊○○於本院審理時證稱上述代銷合約書是在
    泛實公司拿的，公司章放在櫃臺小姐那邊，有跟客戶簽合約
    就可以自己蓋章等語（本院卷97年10月2日審判筆錄第6頁）
    ，可知以鴻運卡換取靈骨塔後，再騙客戶會將鴻運卡以高價
    代銷出去，實為泛實公司慣常所為之經營手法。而業務員既
    可任意向櫃臺小姐索取公司章簽立上開形式之商品代銷合約
    書，益見被告乙○○係與業務員基於共同詐騙客戶之犯意聯
    絡，任由業務員與客戶為各項代銷保證業務，故被告乙○○
    辯稱保證代銷為業務員個人行為，與其無關云云，並不足採
    。
(三)、告訴人所有之一百二十個靈骨塔位係過戶給泛實公司職員張
    文，張文在公司僅係從事清潔工作之工讀生，其有依被
    告乙○○之指示至慈恩園辦理塔位過戶手續，辦完後要領權
    狀交給被告乙○○，泛實公司一開始是在賣鴻運卡，後來也
    有在兼賣靈骨塔位並辦理過戶，公司實際負責人一直都是被
    告乙○○等情，復經證人張文於檢察官偵訊時具結證述明
    確（96年度偵字第1008號卷第302至303頁），足見泛實公司
    確以可高價代銷靈骨塔或鴻運卡方式，誘騙消費者持靈骨塔
    換取鴻運卡，惟該公司實際上並未覓得靈骨塔之買主，僅將
    靈骨塔位過戶給公司職員以供被告乙○○運用。再被告戊○○以鴻運卡向告訴人丁○○夫妻換得之慈恩園二十個靈骨塔
    位，係過戶給案外人曾李彩梅，有前揭慈恩園寶塔誠業股份
    有限公司函覆之丙○○、丁○○轉移靈骨塔位清單明細一份
    在卷可參（96年度偵字第1008號卷第137頁），而證人曾李
    彩梅於偵訊時證稱：九十五年八月十日並未購買二十個靈骨
    塔位，是九十一年間購買一百二十個靈骨塔位，九十四年間
    泛實公司人員說要幫忙賣塔位，所以將權狀交給他，但他之
    後沒有將塔位還給我，我委託律師處理後，他答應把塔位還
    給我，前揭塔位就是他退還給我的塔位等語（同上卷第291
    頁）。可見告訴人夫妻嗣後過戶之二十個塔位，亦非出售給
    慈善團體，而係作為泛實公司業務人員返還其他客戶所用，
    由此益見泛實公司對客戶佯稱慈善團體需要塔位，可代銷塔
    位云云，顯然不實。況泛實公司職員甲○○、戊○○、己○○等人既分別向告訴人夫妻表示北投中和禪寺、慈善團體需
    要上千個塔位等語，意指泛實公司確有能力將靈骨塔位高價
    代銷，參酌一個靈骨塔位之售價約在十萬元左右，上千個塔
    位數量非少，泛實公司業務員既對客戶為上開宣傳，自應詳
    盡查證之義務。惟上述職員均稱公司並未提供相關資料佐證
    市面上有該等需求，其等亦未自行求證，益徵其等自始即圖
    以不實詐術欺騙客戶，誘使其等將靈骨塔位過戶給泛實公司
    所屬人員無誤。被告戊○○於被告乙○○到案後，固以證人
    身分到庭作證，但伊證述慈善團體需要二千個塔位是從葬儀
    社同業聽來，不是在泛實公司聽到，保證代銷係伊個人行為
    等情，顯與被告乙○○到案前，伊於檢察官偵訊及本院審理
    時證述之情節不符，且亦違背常理，故證人戊○○事後翻異
    之詞，顯係迴護被告乙○○之詞，不足採信。至泛實公司實
    際負責人確為被告乙○○一節，亦據證人己○○於檢察官偵
    訊時證述明確（同上偵查卷第315頁），則被告乙○○辯稱
    各項事務均由業務員自行處理云云，自不足採。
(四)、綜上所述，被告乙○○所辯並不足採，本件事證明確，被告
    乙○○之犯行堪以認定。
二、核被告乙○○所為，係犯刑法第三百三十九條第一項之詐欺
    取財罪。其與泛實公司職員甲○○、戊○○間各有犯意聯絡
    與行為分擔，應為共同正犯。又其利用不知情之職員張文
    協助辦理靈骨塔過戶事宜，係屬間接正犯。再被告自九十四
    年八月中旬起至九十五年八月下旬，分別指示被告甲○○、
    戊○○對告訴人夫妻為詐騙行為，係在密切接近之一定時、
    地持續實行，依照社會通念，於客觀上符合一個反覆、延續
    性之行為觀念，於刑法評價上，應僅成立一罪，即所謂之「
    集合犯」（此有最高法院九十五年度台上字第一０七九號判
    決意旨可資參照）。至被告甲○○雖提及泛實公司尚有職員
    張誌忠、己○○等人，惟本案尚乏相關證據證明其等亦有犯
    意聯絡或行為分擔，故不論以共犯。再被告乙○○有如事實
    欄所載之犯罪科刑執行情形，有臺灣高等法院被告全國前案
    紀錄表一份在卷可查，其於有期徒刑執行完畢後，五年以內
    故意再犯本件有期徒刑以上之罪，為累犯，應依刑法第四十
    七條第一項規定加重其刑。爰審酌被告乙○○正值壯年，不
    思以正當途徑賺取金錢，反以詐騙方式向年已六十餘歲之告
    訴人夫妻詐取財物，且詐取之靈骨塔位數量不少，價值匪淺
    ，又被告乙○○係泛實公司實際負責人，參與犯罪程度較深
    ，到案後又飾詞狡辯，並無誠意與告訴人夫妻和解，犯後態
    度不佳等一切情狀，量處如主文所示之刑。再者，中華民國
    九十六年罪犯減刑條例於九十六年六月十五日通過，並自九
    十六年七月十六日開始施行，查被告乙○○之犯罪行為係在
    九十六年四月二十四日以前所為，且經本院宣告有期徒刑一
    年六月以下之刑，而無前述條例第三條規定不予減刑之情形
    ，合於減刑之條件，應依該條例第二條第一項第三款規定減
    其刑期如主文所示。
據上論斷，應依刑事訴訟法第二百九十九條第一項前段，刑法第
二十八條、第三百三十九條第一項、第四十七條第一項，刑法施
行法第一條之一，中華民國九十六年罪犯減刑條例第二條第一項
第三款、第七條第一項、第九條，判決如主文。
本案經檢察官蔡彥守到庭執行職務。
中    華    民    國    97    年    10   月     30    日
                  刑事第十八庭    審判長法  官  胡宗淦
                                        法  官  彭慶文
                                        法  官  游士珺
上正本證明與原本無異。
如不服本判決，應於判決送達後10日內向本院提出上訴狀（應抄
附繕本）。告訴人或被害人如對於本判決不服者，應具備理由請
求檢察官上訴，其上訴期間之計算係以檢察官收受判決正本之日
期為準。
                                        書記官  林素霜
中    華    民    國    97    年    10    月    30    日
附錄本案論罪科刑法條全文
中華民國刑法第339條
意圖為自己或第三人不法之所有，以詐術使人將本人或第三人之
物交付者，處5年以下有期徒刑、拘役或科或併科1千元以下罰金
。
以前項方法得財產上不法之利益或使第三人得之者，亦同。
前二項之未遂犯罰之。


司法院資訊處製作；財團法人民間司法改革基金會備份。
